【裁判字號】    98,上易,3049
【裁判日期】    990112
【裁判案由】    恐嚇等
【裁判全文】
臺灣高等法院刑事判決                98年度上易字第3049號
上  訴  人  臺灣桃園地方法院檢察署檢察官
被      告  甲○○
上列上訴人因恐嚇取財等案件，不服臺灣桃園地方法院98年度易
字第490號，中華民國 98年11月16日第一審判決（起訴案號：臺
灣桃園地方法院檢察署97年度偵字第 24873號），提起上訴，本
院判決如下：
    主  文
上訴駁回。
    理  由
一、依刑事訴訟法第350條、第361條、第362條、第367條規定，
    不服地方法院之第一審判決而上訴者，須提出上訴書狀，並
    應敘明具體理由，為上訴必備之程式；其所提出之書狀未敘
    述上訴理由，或僅曾以言詞陳述上訴理由者，均應於上訴期
    間屆滿後20日內補提理由書於第一審法院。第一審法院經形
    式審查，認逾期未補提上訴理由者，應定期間先命補正，逾
    期未補正者，為上訴不合法律上之程式，應以裁定駁回。倘
    已提出上訴理由，但所提非屬具體理由者，則由第二審法院
    以上訴不合法律上之程式，判決駁回。而所謂具體理由，必
    係依據卷內既有訴訟資料或提出新事證，指摘或表明第一審
    判決有何採證認事、用法或量刑等足以影響判決本旨之不當
    或違法，而構成應予撤銷之具體事由，始克當之（例如：依
    憑證據法則具體指出所採證據何以不具證據能力，或依憑卷
    證資料，明確指出所為證據證明力之判斷如何違背經驗、論
    理法則）；倘僅泛言原判決認定事實錯誤、違背法令、量刑
    失之過重過輕微，而未依上揭意旨指出具體事由，或形式上
    雖已指出具體事由，然該事由縱使屬實，亦不足以認為原判
    決有何不當或違法者（例如：對不具有調查必要性之證據，
    法院未依聲請調查亦未說明理由，或援用證據不當，但除去
    該證據仍應為同一事實之認定），皆難謂係具體理由，俾與
    第二審上訴制度旨在請求第二審法院撤銷、變更第一審不當
    或違法之判決，以實現個案救濟之立法目的相契合，並節制
    濫行上訴（最高法院 97年度台上字第892號判決意旨參照）
    。又觀諸刑事訴訟法第 361條修正之立法說明三，謂「原審
    法院對上訴書狀有無記載理由，應為形式上之審查，認有欠
    缺，且未據上訴人自行補正者，應定期間先命補正，爰於第
    三項後段明定。至上訴理由是否具體，係第二審法院審查範
    圍，不在命補正之列」，故修正後該規定所指應由第一審法
    院先命補正之「上訴書狀未敘述理由」，係指上訴書狀僅聲
    明對原判決不服，就不服理由未為任何敘述，自形式上觀察
    ，可認係未提出上訴理由之情形而言，若上訴書狀對不服之
    理由已有所敘述，僅敘述不具體者，究有別於「未敘述理由
    」，自不生應依該規定命補正之問題。同此旨趣，刑事訴訟
    法第 367條增列為不合法情形之「上訴書狀未敘述理由」者
    ，亦應採相同解釋。又上訴書狀已敘述上訴理由，但所述不
    「具體」者，雖非「上訴書狀未敘述理由」一語涵攝之範圍
    ，然既不符合「上訴書狀應敘述『具體』理由」之規定，仍
    屬上訴「不合法律上之程式」，且依上開立法說明，此類不
    合法，不在得補正之列，法院自毋庸命補正；而由第二審法
    院逕認上訴不合法，以判決駁回（最高法院97年度台上字第
    892號、第3599號、第3889號判決意旨參照）。
二、經查，原判決已於理由內說明，略以：「1.證人乙○○於警
    詢時證述：被告與人有官司，要伊不要幫別人作證不然要伊
    死，伊聽到後沒講話，被告又說伊開扶聖宮沒拜碼頭，每月
    要繳 2千元保護費，伊就回答說為何，被告聽伊這樣說，就
    回車上拿木棍出來往伊身上打，打到伊倒地，被告看到伊倒
    地，就用木棍打伊車子前擋風玻璃，打完後，被告就說如伊
    不繳錢，過 2天就叫人再來打伊，要不然伊的宮就不要開，
    伊不聽就試試看云云，於檢察官訊問時證述：當天被告到伊
    開設的扶聖宮，叫伊每月要繳交 2千元保護費，伊就回答說
    為何，被告就回車上拿木棍朝伊背部揮打 2下，並朝伊頭部
    揮打，伊就暈倒，被告未馬上離去，後來伊被旁邊的人搖醒
    ，伊有看到被告拿木棍揮打伊車子前擋風玻璃云云，於原審
    法院審理時證述：當天被告到扶聖宮先問卓萬朝是否有農會
    的選舉權，他們交談內容伊沒有去聽，後來伊在宮裡幫卓萬
    朝醫腳，因被告跟黃金葉有官司，被告走過來叫伊不能去作
    證，伊就不講話，被告跟伊說要收取保護費1個月2千元，伊
    問被告為何，被告就到車上拿木棍，從伊身後走來，『當時
    伊還蹲著幫卓萬朝醫腳』，被告拿棍子第1 下打到伊背部，
    因宮裡有神明，伊怕被告打到神明，伊就往外走，在伊跑出
    來時伊有閃，但是沒閃過去，在神明廳外面的棚子下，被告
    又用木棍從背後打伊後腦杓，伊被打後，有點昏，就倒下去
    ，被告打完後有跟伊說開宮要小心一點，如不繳錢，就要來
    鬧，後來伊有看到被告要離開時，拿木棍敲擊伊車子擋風玻
    璃，伊有報警，警察有到現場，伊太太當時也在扶聖宮外面
    的棚子，看到事情發生的經過等情，觀諸證人乙○○於偵查
    時對於遭被告毆打之地點，並未證述係從扶聖宮內移動至扶
    聖宮外，審理時卻證述被告於宮內、宮外各對其毆打1 下，
    證人乙○○上開前後不一證述，顯具有瑕疵。2.證人卓萬朝
    於警詢時證述：當天伊在扶聖宮看到乙○○遭被告恐嚇，叫
    他不准開廟，如要開廟，每月要繳保護費2 千元，不交就叫
    人把他打死，『當時伊坐在廟前的亭子內』，伊看到被告拿
    木棍打乙○○及將乙○○的自用小客車前擋風玻璃打裂云云
    ，於檢察官訊問時改證述：當天被告不知為何拿竹棍到扶聖
    宮，就朝乙○○背部及頭部揮打，叫他每月要繳交2 千元保
    護費，不然每月都來鬧，伊也看到被告持木棍揮打乙○○的
    自用小客車1 下云云，於原審法院審理時另證述：當天伊去
    扶聖宮給乙○○醫腳，伊看到被告到扶聖宮，被告叫乙○○
    出去外面，『伊當時人在廟裡等乙○○幫伊醫腳』，伊有聽
    到被告在宮外面叫乙○○給他2 千元，『伊沒有在他們旁邊
    ，伊是在窗戶旁聽到的』，所以沒聽到詳細內容，不知道是
    什麼錢，之後伊看到被告跑到他所駕駛之白色自用小客車內
    拿棍子下來，被告就在廟外打乙○○，伊一直在扶聖宮裡，
    是從窗戶看到被告打乙○○頭部、腰部，乙○○頭昏昏的，
    就靠到旁邊車子上，因被告是亂打，伊也不知道被告一開始
    打哪裡，『當時伊距離他們2 人約是第13法庭的長度』，被
    告與乙○○在拉扯中，因為乙○○被打靠在車子上，被告可
    能不小心打中乙○○的車子，衝突結束後，被告未另外再拿
    棍子敲擊車子，被告打乙○○的位置都在扶聖宮外面，未在
    扶聖宮神明廳內，乙○○的太太也在廟裡云云。觀諸證人卓
    萬朝對被告毆打證人乙○○後，是否有持木棍敲擊證人乙○
    ○所有之自用小客車一情，前後證述不一，甚且，參酌證人
    卓萬朝對於是否知悉被告要求證人乙○○交付2 千元之理由
    為何，亦為相歧異之證述，另衡之於原審法院審理時，證人
    卓萬朝原證述其與證人乙○○、被告間距離約13法庭之長度
    ，其未在2 人旁邊，沒有聽到被告向證人乙○○索取的2 千
    元是什麼錢等情，嗣經檢察官訊問證人卓萬朝為何於警詢時
    證述：伊有聽聞被告要求乙○○每月要繳交2 千元之保護費
    用，如果不繳交，要打死乙○○等情，證人卓萬朝始改證述
    ：伊確實有聽到被告說上開言語云云。再細譯上開證人乙○
    ○、卓萬朝證述之內容，對於被告恐嚇證人乙○○之地點、
    證人乙○○遭毆打及倒地之地點、證人乙○○之配偶所在之
    位置、被告是否有持棍棒另行敲擊證人乙○○之車子等諸多
    重要之點，證人乙○○、卓萬朝不僅前後證述不一致，且彼
    此間證述內容均有重大歧異，證人乙○○、卓萬朝上開證述
    ，已不可採信。況且，被告若真有對證人乙○○為恐嚇取財
    及傷害等情事，審酌扶聖宮係證人乙○○所開立，當日在扶
    聖宮之信徒眾多，證人乙○○自可尋求在場目擊之信徒或鄰
    居到庭作證，然其卻唆使未目擊之證人卓延科、廖銘輝至警
    察局為虛偽陳述，益徵被告並未在扶聖宮對證人乙○○為恐
    嚇取財、傷害等情，是證人乙○○、卓萬朝證述有瑕疵之證
    述，顯不足以為被告不利之認定。」（見原判決書第4 頁至
    第7 頁、第9 頁）。是原審法院經詳細調查後，綜合各情，
    因而為被告無罪之諭知，經核自無不合，亦與證據、經驗及
    論理原則不相違背。公訴人不服原判決，於98年12月7 日提
    起上訴，其上訴理由僅泛稱：依證人卓萬朝之證述，被告確
    有於案發當日與告訴人發生拉扯毆打，原審法院就告訴人為
    何受傷及檢附之診斷證明書，均置而不論，逕謂被告未涉有
    傷害犯行，有理由不備之情形而當然違背法令，且證人卓萬
    朝就傷害部分所為之證述與被告被訴恐嚇部分有所關聯，得
    作為補強告訴人之證述之用，原判決並未論及，逕為被告恐
    嚇犯行無罪之諭知，其認事用法難謂妥適云云，惟觀諸上揭
    判決書內容，原審法院已就證人乙○○、卓萬朝所為證述不
    足以為被告不利之認定之理由，說明纂詳。另本院查就公訴
    意旨所述被告恐嚇毆打告訴人時，告訴人究竟在做何事？
    證人卓萬朝又在何處？等重要應深刻記憶之事項，據告訴
    人稱：被告毆打他『當時伊還蹲著幫卓萬朝醫腳』，但證人
    卓萬朝於警詢時證稱：『當時伊坐在廟前的亭子內』，嗣於
    檢察官訊問時郤改證稱：『伊當時人在廟裡等乙○○幫伊醫
    腳』、『伊沒有在他們旁邊，伊是在窗戶旁聽到的』、『當
    時伊距離他們2 人約是第13法庭的長度』等語，何以告訴人
    與證人證人卓萬朝所述會有如此天壤之差，而證人卓萬朝本
    身就當時其所在位置前後所證亦見不符，以上各項均已詳述
    於原判決理由，故證人卓萬朝所證前後矛盾之證述，亦具有
    重大瑕疵，而難取信於人，自難據為告訴人指述之補強證據
    ，公訴人上訴意旨未詳閱判決，仍「對原判決理由已說明之
    事項，再為單純之事實上爭執」，或屬「原審法院取捨證據
    及證據證明力判斷」職權之合法行使，復未依憑卷證資料，
    明確指出原審法院所為證據證明力之判斷如何違背經驗、論
    理法則，或提出新事證，指摘或表明原審法院有何採證認事
    、用法或量刑等足以影響判決本旨之不當或違法。是其提出
    上訴書所敘述之理由，顯與刑事訴訟法第361 條第2 項規定
    上訴書狀所應具備之「具體理由」未合，其上訴即屬違背法
    律上之程式，爰不經言詞辯論，逕予駁回。
據上論斷，應依刑事訴訟法第367條前段、第372條，判決如主文
中    華    民    國    99    年    1     月    12    日
                  刑事第二庭審判長法  官  宋明蒼
                                  法  官  趙功恆
                                  法  官  游紅桃
以上正本證明與原本無異。
不得上訴。
                                  書記官  駱麗君
中    華    民    國    99    年    1     月    12    日


司法院資訊處製作；財團法人民間司法改革基金會備份。
